臺灣高雄地方法院刑事判決　　　　　　　　　　　　　　九十年度自字第四四八號
　　自訴人　乙○○
　　被　告　甲○○
右列被告因詐欺案件，經自訴人提起自訴，本院判決如左：
    主  文
甲○○意圖為自己不法之所有，以詐術使人將本人之物交付，處有期徒刑陸月，如易
科罰金，以參佰元折算壹日。
    事  實
一、甲○○係高雄市○○區○○路一四六巷十二號一樓盈銓企業有限公司（下稱「盈
    銓公司」）負責人。民國八十九年七月間，其邀同乙○○共同投資承攬聯勤二○
    二廠「ＦＫ九○○二三Ｐ」軍品採購案，乙○○隨即於八十九年七月二十七日，
    交付新臺幣（下同）二十五萬予甲○○，供其參與競標做為押標金使用。同年月
    二十八日，甲○○協同不知情之金貫工業股份有限公司（下稱「金貫公司）」負
    責人林來成，以四百八十六萬元低價標得該案後，雖已於同年八月初發現投標前
    估算有誤，前揭價金並不敷成本而無意繼續承做該案，竟仍因其個人與盈銓公司
    財務狀況不佳，而意圖為自己不法之所有，於同年八月八日，持其自行製作之「
    聯勤二○二廠ＦＫ九○○二三Ｐ購案得標執行及成本分析表」，向乙○○佯稱前
    揭採購案另需要六十萬元，其中四十八萬六千元將給付參與投標之其它八家廠商
    做為湯圓費，另外十一萬四千元係預估之交通及交際費，並佯稱將於翌日給付參
    與投標之其它八家廠商湯圓費，致使乙○○陷於錯誤，而於同日在高雄市交付六
    十萬現金予甲○○，甲○○隨即於翌日將六十萬元全數用於個人周轉使用。嗣因
    甲○○自此即避不見面，且前揭採購案亦因其未履行而遭聯勤解約，乙○○始知
    受騙。
二、案經乙○○提起自訴。
    理  由
一、訊據被告甲○○固不否認邀同自訴人乙○○共同投資承攬聯勤二○二廠「ＦＫ九
    ○○二三Ｐ」軍品採購案，並將自訴人八十九年八月八日所交付之六十萬元用於
    個人周轉使用等情，惟矢口否認有何詐欺犯行，辯稱其未蓄意詐欺等云云。
二、經查：本件被告如何向自訴人詐得六十萬元等情，業據自訴人於本院審理時指訴
    詳盡，並有聯勤二○二廠訂購軍品合約、被告八十九年八月三日所出具之聯勤二
○二廠ＦＫ九○○二三Ｐ購案得標執行及成本分析表及成本執行清單各一份在卷
    可稽，被告雖以前揭情詞置辯，惟其既於本院審理時自承八十九年八月八日向自
    訴人收取六十萬元時，確曾向自訴人說過其中四十八萬六千元將於翌日給付參與
    投標之其它八家廠商做為湯圓費，惟實際上並未支付該八家廠商，且全部六十萬
    元均在自訴人不知情之情形下，用於八十九年八月九日後，其個人高新銀行建國
    分行支票存款第0000000號帳戶，陸續到期之支票兌現使用等語（見本院
    九十一年十月四日、十月二十八日審判筆錄），並有其高新銀行建國分行支票存
    款帳戶交易明細暨退票清單各一份在卷可稽，足見被告於八十九年八月八日向自
    訴人收取六十萬元現金時，根本無意於翌日給付參與投標之其它八家廠商做為湯
    圓費，亦無意繼續承做該案，否則迨無可能於向自訴人收取現金之翌日，即迅將
    全部現金用於個人周轉使用，故其前揭辯詞，自不足採信。從而，本件至此事證
    已臻明確，被告犯行洵堪認定，應依法加以論科。
三核被告甲○○所為，係犯刑法第三百三十九條第一項之詐欺取財罪。爰審酌其犯
    罪動機、目的、手段，與生活狀況、品行、智識程度，案發至今完全未賠償自訴
    人所受損害，並於本院審理時均飾責卸責，未能坦承犯行等一切情狀，量處如主
    文所示之刑。末按被告行為後，刑法第四十一條第一項已於九十年一月四日修正
    為：「犯最重本刑五年以下有期徒刑以下刑之罪，而受六個月以下有期徒刑或拘
    役之宣告，因身體、教育、職業、家庭之關係或其他正當事由，執行顯有困難者
    ，得以一元以上三元以下折算一日。但確因不執行所宣告之刑，難收矯正之效，
    或難以維持法秩序者，不在此限」，並經總統於九十年一月十日公布，而於同年
    一月十二日生效，併參酌最高法院二十四年七月民刑庭總會決議之意旨，故依前
    開條文及刑法第二條第一項前段之規定，易科罰金之折算標準條件自應適用新法
    ，而就其所宣告之刑諭知易科罰金之折算標準，以示儆懲。
四、至自訴意旨雖認被告另涉嫌向其詐騙二十五萬元押標金等云云，惟被告既確於八
    十九年七月二十八日，攜帶二十五萬元，與證人即金貫公司負責人林來成，標得
    前揭軍品採購案，有聯勤二○二廠訂購軍品合約書一紙在卷可稽，並經證人林來
    成到庭證述屬實，則被告就此二十五萬元部分未對自訴人施用詐術，應堪認定，
    被告此部分所為，與刑法第三百三十九條第一項之詐欺取財罪之犯罪構成要件有
    間，尚不得遽以該罪相繩。茲因自訴意旨認此部分與前揭論罪刑科之部分，有裁
    判上一罪關係，爰不另為無罪之諭知，附此敘明。
據上論斷，應依刑事訴訟法第三百四十三條、第二百九十九條第一項前段，刑法第三
百三十九條第一項、修正後第四十一條第一項、第二條第一項前段，罰金罰鍰提高標
準條例第一條前段、第二條，判決如主文。
中      華      民      國    九十一    年     十一     月      四      日
                                  臺灣高雄地方法院刑事第五庭
                                      法  官    劉傑民
右正本證明與原本無異。
如不服本判決，應於判決送達後十日內，向本院提出上訴狀。
                                      書記官    林秀珍
中      華      民      國    九十一    年     十一     月      四      日
附錄本判決論罪法條：
中華民國刑法第三百三十九條
 (普通詐欺罪)
意圖為自己或第三人不法之所有，以詐術使人將本人或第三人之物交付者
，處五年以下有期徒刑、拘役或科或併科一千元以下罰金。
以前項方法得財產上不法之利益或使第三人得之者，亦同。
前二項之未遂犯罰之。
